【裁判字號】    98,上訴,941
【裁判日期】    980617
【裁判案由】    違反槍砲彈藥刀械管制條例
【裁判全文】
臺灣高等法院臺中分院刑事判決         98年度上訴字第941號
上  訴  人  臺灣南投地方法院檢察署檢察官
上  訴  人
即  被  告  乙○○
選任辯護人  劉淑華  律師
被      告  丙○○
選任辯護人  陳忠儀  律師
上列上訴人等因被告等違反槍砲彈藥刀械管制條例案件，不服臺
灣南投地方法院97年度重訴字第11號中華民國98年3月10日第一
審判決（起訴案號：臺灣南投地方法院檢察署97年度偵字第650
號），提起上訴，本院判決如下：
    主  文
上訴駁回。
    犯罪事實
一、乙○○明知非經主管機關許可，不得製造、持有可發射子彈
    具有殺傷力之槍枝，竟基於製造可發射子彈具有殺傷力槍枝
    之犯意，於96年12月間某日，在其南投縣竹山鎮桂林里中正
    巷20號住處內，將其在台中市某鐵工廠買來之鐵管以電鑽研
    磨與鋼珠口徑相符，再以電弧焊接槍機、撞針及護弓板機，
    以砂輪機及手動砂輪機磨製槍身、以鑽床穿洞栓上螺絲、以
    游標尺丈量尺寸，彈簧則作為擊鎚，復套上槍托護木，而製
    造可發射子彈具有殺傷力之土造長槍1枝（槍枝管制編號000
    0000000）。
二、乙○○另基於持有可發射子彈具有殺傷力槍枝之犯意，於96
    年間某日，在南投縣竹山鎮鯉魚里鯉魚橋下，拾獲欠缺木質
    槍托然可供擊發口徑12GAUGE制式霰彈，具有殺傷力之土造
    長槍1枝（槍枝管制編號0000000000），未經許可而持有，
    放置在其南投縣竹山鎮桂林里中正巷20號住處內。
三、嗣為警於97年1月28日6時許，在乙○○上揭住處，扣得前述
    土造長槍2枝、其所有之鋼珠2盒及工業火藥（底火）13盒；
    於同日9時許，在同一地點，扣得乙○○所有，且係供其製
    造槍枝所用之鑽床1台、砂輪機1台、手動砂輪機1台、電弧1
    台、游標尺1具、彈簧3條、槍托護木板2塊而查獲上情。
四、案經臺灣南投地方法院檢察署檢察官指揮南投縣政府警察局
    偵查起訴。
    理  由
一、證據能力部分：
  (一)乙○○於97年1月28日於警詢時之證述，係屬同案被告丙○
    ○以外之人於審判外之言詞陳述，而此部分之陳述亦與其於
    原審供證不符，且無證據證明具有較可信之特別情況，經辯
    護人於本院審理時爭執其等之證據能力，依刑事訴訟法第15
    9條第1、2項之規定，無證據能力。另乙○○於97年1月28日
    以證人身分於偵查中經檢察官命具結所為之證述，固未經丙
    ○○及其辯護人行使反對詰問，惟上開未經丙○○行使詰問
    權之被告以外之人於偵查中向檢察官所為之陳述，應屬未經
    完足調查之證據，非謂無證據能力（最高法院95年度台上字
    第6675號判決意旨參照），而乙○○已於原審審理期日到庭
    具結作證，並經丙○○之辯護人為充分之反對詰問，是其詰
    問權之欠缺已於審判中由辯護人行使予以補正，本院經核乙
    ○○係於檢察官諭知證人具結之義務及偽證之處罰並命朗讀
    結文具結後，以證人之身分完整、連續陳述事件之經過，檢
    察官就上開偵查訊問之實施，並無任何違反相關規定之瑕疵
    ，亦未見乙○○於檢察官訊問時，其等為陳述時之心理狀況
    受到何外力干擾，或曾受到何強暴、脅迫、詐欺、利誘等外
    力之干擾等之違法，難認有何「顯不可信之情況」，依刑事
    訴訟法第159條之1第2項規定，乙○○於偵查中向檢察官所
    為之陳述具有證據能力。
  (二)按被告以外之人於審判外之陳述，雖不符刑事訴訟法第159
    條之1至第159條之4之規定，而經當事人於審判程序同意作
    為證據，法院審酌該言詞陳述或書面陳述作成時之情況，認
    為適當者，亦得為證據；當事人、代理人或辯護人於法院調
    查證據時，知有刑事訴訟法第159條第1項不得為證據之情形
    ，而未於言詞辯論終結前聲明異議者，視為有前項之同意，
    刑事訴訟法第159條之5定有明文。查乙○○、丙○○及其辯
    護人等就公訴人所提出之其餘證據，均不爭執其證據能力，
    亦未曾於言詞辯論終結前聲明異議，本院審酌上開證據作成
    時之情況，並無違法取證之瑕疵，認以之作為證據為適當，
    揆諸上開規定，均有證據能力。
二、被告乙○○部分：
  (一)犯罪事實一部分，業據被告乙○○於警詢時、偵查、原審及
    及本院審理時坦承不諱，並有現場照片6張附卷可稽，及土
    造長槍1枝（槍枝管制編號0000000000）、鋼珠2盒、工業火
    藥（底火）13盒、鑽床1台、砂輪機1台、手動砂輪機1台、
    電弧1台、游標尺1具、彈簧3條、槍托護木板2塊扣案可證；
    而該扣案之槍枝經送鑑定，認係土造長槍，由具擊發機構之
    金屬槍身及土造金屬槍管組合而成，擊發功能正常，可供擊
    發適用子彈使用，認具殺傷力等情，有內政部警政署刑事警
    察局97年3月3日刑鑑字第0970018270號槍彈鑑定書1份在卷
    可佐。雖乙○○於警詢時供稱其所製造之土造長槍係「先填
    入鋼珠再放入工業火藥，拉槍機、扣扳機即可擊發」等語（
    參偵卷第26頁），惟亦於警詢時及偵查中均供稱尚未試射過
    等語（參偵卷第26頁、第51頁），可認乙○○僅係預備以該
    方式擊發鋼珠，是以該土造長槍是否可發射鋼珠未能遽以認
    定，自應依上開專業鑑定機構之內政部刑事警察局槍彈鑑定
    書認定該土造長槍係「可發射子彈具有殺傷力」之槍枝；再
    乙○○於原審及本院審理時翻異前詞，否認扣案之鑽床1台
    、砂輪機1台、手動砂輪機1台、電弧1台、游標尺1具等工具
    （下稱鑽床等工具）係供其製造槍枝所用，惟乙○○於警詢
    時，已詳細供明鑽床等工具分別在製造槍枝上之用途（詳如
    犯罪事實一所載，參偵卷第26頁），且該等工具亦係在乙○
    ○製造槍枝之同一地點查獲，故乙○○於警詢時供稱以該扣
    案之工具製造槍枝，自較符常理，是以乙○○於審理時改稱
    並非以鑽床等工具製造槍枝云云，應非事實而無法採信。
  (二)犯罪事實二部分，業據乙○○於審理時坦承不諱，並有現場
    照片2張附卷可稽，及土造長槍1枝（槍枝管制編號00000000
    00）扣案可證。而該扣案之槍枝經送鑑定，認係土造長槍，
    由具擊發機構之金屬槍身及土造金屬槍管組合而成，雖欠缺
    木質槍托，惟不影響擊發功能，可供擊發口徑12GAUGE制式
    霰彈使用，認具殺傷力等情，有內政部警政署刑事警察局97
    年3月3日刑鑑字第0970018270號槍彈鑑定書1份在卷可佐。
  (三)辯護人雖辯護稱：上開槍枝因缺乏槍托，不堪使用，形同廢
    鐵，且被告亦無適用之子彈，應無殺傷力，而上開專業鑑定
    單位，在嚴密安全條件控制之下，亦未進行動能測試鑑定，
    而係依照「檢視法、性能檢驗法」鑑定，應不足認上開槍枝
    有殺傷力，且被告乙○○素行良好，製造及持有上開槍枝並
    無圖利或藉之犯罪之動機及目的等語。按依槍砲彈藥刀械管
    制條例第1條規定，為維護社會秩序、保障人民生命財產安
    全，特制定本條例以管制槍砲、彈藥、刀械。是本法所處罰
    者，係被告乙○○製造及持有上開槍枝對社會秩序及他人生
    命財產安全所造成之危險性，是不得以被告缺乏適用子彈，
    或犯罪動機之有無，而為其所持有槍枝無殺傷力之判斷依據
    。至槍枝殺傷力之有無，涉及專業判斷，應委由專業人員或
    機關為之，是以槍枝殺傷力有無之判斷依據及鑑定方法之採
    擇，除形式上觀之，明顯與事理不合外，鑑定人應有依鑑定
    槍枝特性及其他具體因素為取捨之空間，本件鑑定書既明確
    載明：扣案槍枝雖欠缺木質槍托，惟不影響擊發功能等情，
    辯護人以未經實際試射，質疑鑑定結果，為本院所不採。
  (四)綜上所述，本件事證明確，乙○○未經許可製造及持有可發
    射子彈具有殺傷力槍枝之犯行均足以認定。
  (五)按具有殺傷力之土造長槍，屬槍砲彈藥刀械管制條例第4條
    第1項第1款所稱之槍砲，依據同條例第5條規定，非經主管
    機關許可，不得製造及持有。是核乙○○犯罪事實一所為，
    係犯槍砲彈藥刀械管制條例第8條第1項之未經許可，製造可
    發射子彈具有殺傷力之土造長槍罪，犯罪事實二所為，係犯
    槍砲彈藥刀械管制條例第8條第4項之未經許可，持有可發射
    子彈具有殺傷力之土造長槍罪。其犯罪事實一未經許可製造
    槍枝之製造行為，與製造後之未經許可持有槍枝之行為，其
    持有之低度行為，為其製造之高度行為所吸收，應僅論以未
    經許可製造槍枝一罪。又其所犯上開二罪間，犯意各別，行
    為有異，罪名不同，應予分論併罰。復查，被告前未曾有刑
    事犯罪紀錄，有臺灣高等法院被告前案紀錄表1份可證，素
    行尚稱良好，僅因一時好奇，而製造及持有上開土造長槍各
    1枝，且參酌被告遭警查獲後不逃避法律之制裁且具悔意，
    亦無證據足認被告曾持以犯罪，對社會治安未造成嚴重危害
    ，情節尚屬輕微，情輕法重，在客觀上足以引起一般同情，
    其犯罪之情狀顯有可憫恕之處，縱科以法定最低刑度仍嫌過
    重，爰均依刑法第59條規定分別減輕其刑。
  (六)原審就被告乙○○部分因而適用刑事訴訟法第299條第1項前
    段、第301條第1項，槍砲彈藥刀械管制條例第8條第1項、第
    4項，刑法第11條前段、第59條、第51條第1項第5款、第7款
    、第42條第3項、第38條第1項第1款、第2款等規定，並審酌
    槍砲屬高度危險物品，非經主管機關許可不得製造、持有，
    以維社會大眾安全，乙○○所為對社會治安存有潛在危險，
    惟其未曾以之犯罪進而造成公眾或他人之現實惡害，及其犯
    後坦承不諱，態度良好等一切情狀，分別量處如原審判決主
    文第一項所示之刑及就併科罰金部分諭知易服勞役之折算標
    準，並定其應執行之刑；及就扣案之土造長槍2枝（槍枝管
    制編號0000000000、0000000000)，鑽床1台、砂輪機1台、
    手動砂輪機1台、電弧1台、游標尺1具、彈簧3條、槍托護木
    板2塊、鋼珠2盒、工業火藥（底火）13盒（含送鑑定之鋼珠
    20顆、工業底火20顆，即97年度保管字第414號、97年度彈
    保管字第10號扣押物品清單所載之物），依法沒收，其事實
    之認定並無違誤。被告乙○○認原審判決量刑過重，然參酌
    製造土造長槍之法定刑為無期徒刑或5年以上有期徒刑，併
    科新臺幣1千萬元以下罰金；持有土造長槍之法定刑為3年以
    上10年以下有期徒刑，併科新臺幣700萬元以下罰金，原審
    法院依刑法第59條酌減其刑後，就製造土製長槍部分判處有
    期徒刑2年8月，併科罰金新台幣10萬元；持有土製長槍部分
    判決有期徒刑1年6月，併科罰金新台幣5萬元，定執行刑為
    有期徒刑四年，併科罰金15萬元，幾均量處最低度之刑，是
    被告乙○○之上訴為無理由，應予駁回。
  (七)按刑法第337條所謂離本人所持有之物，係指物之離其持有
    ，非出於本人之意思者而言。如本人因事故，將其物暫留置
    於某處而他往，或託請他人代為照管，則與該條規定之意義
    不符，最高法院50年台上字第2031號判列要旨可資參照。經
    審閱卷內資料，並無任何關於上開乙○○拾獲之槍枝係何人
    所有之證據，且是上開槍枝是否非出於本人之意思而離本人
    所持有？抑或權利人遺失之物？抑係所有人丟棄之物？均因
    所有人不明致無從查悉，根據「罪證有疑，利於被告」之證
    據法則，應從有利被告認定上開槍枝係所有人丟棄之物，準
    此，依卷內之證據資料尚無從認定乙○○上開拾獲本件槍枝
    行為，已構成刑法第337條之犯罪，附此敘明。
三、被告丙○○部分：
  (一)公訴意旨另以：被告丙○○明知未經許可不得持有其他可發
    射金屬或子彈具有殺傷力之槍械，竟意圖持有其他可發射金
    屬或子彈具有殺傷力之土造槍械，於不詳時間、地點，自不
    詳之人處取得缺槍托但具殺傷力之土造長槍乙把（槍枝管制
    編號0000000000），並於96年12月間某日，在乙○○前開住
    處，將缺槍托之土造長槍交予乙○○，請乙○○修繕，因認
    丙○○涉犯槍砲彈藥刀械管制條例第8條第4項之未經許可，
    持有槍枝罪嫌等語。
  (二)按犯罪事實應依證據認定之，無證據不得認定犯罪事實；不
    能證明被告犯罪者，應諭知無罪之判決，刑事訴訟法第154
    條第2項、第301條第1項分別定有明文。又按「刑事訴訟法
    第156條第2項規定（舊法）：被告之自白，不得作為有罪判
    決之唯一證據，仍應調查其他必要之證據，以察其是否與事
    實相符。其立法旨意乃在防範被告自白之虛擬致與真實不符
    ，故對自白在證據上之價值加以限制，明定須藉補強證據以
    擔保其真實性。又利用非共同被告之共犯之自白或其他不利
    於己之陳述，為認定被告犯罪之證據，不特與利用被告自己
    之自白作為其犯罪之證明同有自白虛偽性之危險，亦不免有
    嫁禍於被告而為虛偽供述之危險。故就刑事訴訟法第156條
    第2項之立法意旨觀之，非共同被告之共犯之自白或其他不
    利於己之陳述，固得作為認定被告犯罪之證據，但不得作為
    有罪判決之唯一證據，仍應調查其他必要之證據，以察其是
    否與事實相符，亦即仍須有補強證據以擔保該共犯自白之真
    實性，始得採為斷罪之依據，並非絕對可由法院自由判斷該
    共犯之自白或不利於己之陳述之證明力。若不為調查，而專
    憑此項供述據為被告犯罪事實之認定，即與上開規定有違。
    又上開所謂共犯，包括任意共犯及必要共犯（含對向犯罪之
    共犯），所謂補強證據，則指除該自白或不利於己之陳述本
    身之外，其他足以證明自白之犯罪事實確具有相當程度真實
    性之證據而言，雖所補強者，非以事實之全部為必要，但亦
    須因補強證據與自白之相互利用，足使犯罪事實獲得確信者
    ，始足當之」，最高法院著有87年度台上字第3472號判決可
    資參照。
  (三)公訴人認丙○○涉犯上開罪嫌，係以同案被告乙○○於97年
    1月28日3次警詢時之證述（此部分不具證據能力已見前述）
    、同日在偵查中之證述，及在乙○○前述住處扣案之無槍托
    之土造長槍1枝（槍枝管制編號：0000000000，下稱該無槍
    托之槍枝）為其論據。訊據丙○○堅決否認有何未經許可持
    有槍枝之犯行，辯稱：因為伊曾對乙○○說要檢舉他持有槍
    枝，所以才會遭乙○○陷害等語。經查：
  (1)乙○○於97年1月28日偵查中固證稱係丙○○將扣案無槍托
    之槍枝交予其製作槍托護木柄等語，惟於97年3月11日偵查
    中改稱：「上次我說丙○○交給我的那把槍，實際是我撿來
    的不是丙○○的」等語（參偵卷第70頁）。
  (2)然本案遍查全卷，公訴人除上開證人即共同被告乙○○於偵
    訊之證述外，並未舉出被告丙○○涉犯上開罪嫌之其餘積極
    事證，是依前開刑事訴訟所定證據法則，在別無其他補強證
    據擔保證人乙○○偵訊內容供述真實性之情形下，無法僅憑
    該不利供述，為認定被告丙○○此部分犯罪之唯一證據。況
    乙○○嗣於原審審理時證稱：「（問：警方在你家查獲的無
    槍托槍枝是在何處來的？）答：我撿到的，在鯉魚里橋下撿
    到」等語（參原審判筆錄第5頁），其證述前後亦非一致。
  (3)參以：I扣案無槍托之槍枝，係在乙○○住處查獲，並非丙
    ○○所得管領之處；II該槍枝經原審法院送請法務部調查局
    檢驗結果，亦無法發現有清晰可供比對之指紋等情，有該局
    98年1月16日調科貳字第09800019700號鑑定書1份附於原審
    卷可證等情，是以亦無從證明扣案無槍托之槍枝丙○○確曾
    持有之事實；況犯槍砲彈藥刀械管制條例之罪，於偵查或審
    判中自白，並供述槍枝來源及去向，因而查獲者，減輕或免
    除其刑，該條例第18條第4項定有明文，則持有槍枝之人，
    如供出槍枝來源因而破獲者，既得藉以邀求寬典減輕或免除
    其刑，為擔保其所為不利於對向共犯之陳述之真實性，尤應
    有足以令人確信其陳述為真實之補強證據，然而丙○○持有
    槍枝部分之犯行，僅有乙○○前後不一之證述，別無其他證
    據藉以補強及擔保乙○○不利丙○○證述為真實，自不得逕
    認丙○○此部分之犯行。
  (四)檢察官上訴意旨雖以：再按諸經驗法則，案發時之供述較少
    權衡利害得失，較之事後翻異之詞，自較可信，故除非可證
    明其更異之詞與事實更為相符，或其初供係虛偽者外，不得
    任意捨初供不採，並認證人乙○○事後所辯翻異之詞，不足
    採信云云。然依上開有關證據法則之說明，證人乙○○之證
    述，在無補強證據佐證之下，本即無法憑此項證據為被告丙
    ○○不利之認定，非關如上訴書所指，初供及翻異之詞何者
    可信。公訴人既未能再提出適合於證明丙○○被訴此部分犯
    行之積極證據，並指出調查之途徑暨說明其關聯性予以補強
    ，整體證明力容有未足，尚無法達使通常一般人均得確信之
    程度，不足為丙○○被訴事實之認定，被告丙○○之犯行尚
    屬不能証明。原審以不能證明被告丙○○犯罪，而依刑事訴
    訟法第301條第1項規定，諭知無罪之判決，經核認事用法，
    並無不合，檢察官上訴意旨認應就被告丙○○予以論罪科刑
    ，而指摘原判決不當，經查為無理由，應予駁回。
四、據上論斷，應依刑事訴訟法第三百六十八條，判決如主文。
本案經檢察官甲○○到庭執行職務。
中    華    民    國    98    年    6    月    17   日
            刑事第四庭    審判長法  官  洪   耀   宗
                                法  官  蔡  王金  全
                                法  官  劉   登   俊
以上正本證明與原本無異。
除丙○○不得上訴外，其餘得上訴。
如不服本判決應於收受送達後十日內向本院提出上訴書狀，其未
敘述上訴理由者，並得於提起上訴後十日內向本院補提理由書（
均須按他造當事人之人數附繕本）「切勿逕送上級法院」。
                                書記官  張   惠   彥
中    華    民    國    98    年    6     月    17    日


司法院資訊處製作；財團法人民間司法改革基金會備份。
